最　高　行　政　法　院　判　決
　　　　　　　　　　　　　　　　　　 94年度判字第01633號
上　訴　人　乙○○
被 上訴 人　屏東縣政府
代　表　人　甲○○
上列當事人間因採取土石事件，上訴人不服中華民國93年4月27
日高雄高等行政法院93年度訴字第15號判決，提起上訴。本院
判決如下：
　　主  文
上訴駁回。
上訴審訴訟費用由上訴人負擔。
　  理  由
一、本件上訴人主張：（一）本件採取土石事件，原判決以上訴
    人經被上訴人查獲違法採取土石後，於新南派出所坦承：「
    未向主管單位申請採取許可，亦無證明文件。」認定上訴人
    確有採取土石且未經申請許可，遽為不利上訴人之認定，殊
    屬率斷，本件上訴人係因掩埋枯樹而挖洞，核與土石採取法
    第3條第1項第2款所定「實施整地」相符，並無須取得土石
    採取許可之必要，原判決未見及此，仍為不利判決，顯有適
    用法規不當之當然違法。（二）原判決有理由不備之當然違
    法：本件所挖取之土石均堆置於現場，並未外運，上訴人已
    舉怪手司機辛嘉暉、屏東縣政府盜（濫）採砂石聯合稽查小
    組人員邱順財、鄰地地主盧華榮、莊寶城等人為證，且屏東
    縣政府盜（濫）採砂石聯合稽查小組人員會同里港分局員警
    於民國（下同）92年9月28日16時50分前往現場會勘時，並
    未查獲有砂石車載運土石之事實，為起訴之重要論據。原判
    決僅以辛嘉暉曾於警訊供述：「該砂石以砂石車載運載至何
    處，我不知道。」一語，即認定有外運砂石事實，惟就上開
    證人邱順財、盧華榮、莊寶城等人，何以不予調查斟酌？完
    全未於判決書說明理由，顯有判決有理由不備之當然違法。
    （三）原判決認事用法均有未合，而有判決適用法規不當、
    判決理由不備之當然違法，為此請廢棄原判決，並撤銷原處
    分及訴願決定等語。
二、被上訴人未提出答辯狀。
三、原審斟酌全辯論意旨及調查證據之結果，以：（一）經查，
    上訴人上開違法採取土石之行為，業經被上訴人稽查小組會
    同警員當場查獲，其開採之範圍，長約7.8公尺、寬約7.4公
    尺，深約4公尺之坑洞，並查獲訴外人辛嘉暉駕駛怪手挖土
    機1部於現場作業，此有前揭屏東縣政府所屬盜（濫）採砂
    石聯合稽查小組現場勘查紀錄乙紙及現場照片附於原處分卷
    可稽。再者，上訴人經查獲後，其於屏東縣警察局里港分局
    新南派出所製作陳述意見紀錄時，亦坦承：「未向主管單位
    申請採取許可，亦無證明文件。」及「於92年9月28日中午
    開始工作，共挖取一坑洞，長約7.8公尺、寬約7.4公尺，深
    約4公尺。」等語；另怪手司機辛嘉暉則供述：「是怪手負
    責人乙○○叫我盜挖土石，我是受僱於乙○○。」及「（問
    ：右述坑洞容積約231立方公尺，該砂石以何種交通工具載
    至何處？）該砂石以砂石車載運，載至何處，我不知道。」
    等語。足徵上訴人確有採取土石之行為屬實，是上訴人未經
    申請許可，擅自採取土石之違規事實，洵堪認定。上訴人雖
    主張其在系爭土地挖掘土石，實為係為掩埋枯樹而開挖小洞
    云云。惟查，上述稽查小組人員於該日前往現場勘查時，乃
    發現現場尚留有1處深約4公尺之坑洞，土石外露，顯非單純
    從事掩埋枯樹之行為。又查緝員警孫長江證述現場留有砂石
    車輪胎痕（參見93年3月16日準備程序筆錄）。何況一般貨
    車每台載運土石容積約8立方公尺，現場之坑洞容積達231立
    方公尺，以此計算短缺土石約有20餘輛貨車容量，足認該地
    之土石確已外運，是上訴人上述主張，自不足採。另證人黃
    天寶雖亦附合上訴人說詞，證稱該地砂石並未外運，然其為
    上訴人之舅，且系爭土地為其所有，其證言難免偏頗，自難
    憑此為有利上訴人之論據。從而，被上訴人依土石採取法第
    36條之規定，以92年9月28日屏府工利採字第000104號違反
    土石採取法案件處分書，裁處上訴人100萬元罰鍰及禁止繼
    續採取土石，並不得將已採取之土石外運，且限於92年9月
    30日前辦理整復及清除其設施，揆諸上揭說明，並無不合。
    此外，上訴人之違章行為事證明確，其雖於事後將土地回復
    原狀，亦無解其行政責任成立，是被上訴人予以裁罰，尚無
    違反行政處分之合目的性，併此說明。（二）綜上所述，被
    上訴人以上訴人違反土石採取法第36條之規定，裁處上訴人
    100萬元罰鍰及禁止繼續採取土石，並不得將已採取之土石
    外運，且限期於92年9月30日以前辦理整復及清除其設施，
    其認事用法，尚無違誤。訴願決定予以維持，亦無不合。上
    訴人提起本件訴訟，求為撤銷訴願決定及原處分，並無理由
    ，因而將訴願決定及原處分維持，並駁回上訴人在原審之訴
    。
四、本院按「採取土石，應依本法取得土石採取許可。但下列情
    形，不在此限：一、採取少量土石供自用者。二、實施整地
    及工程就地取材者。三、礦業權者在礦區內採取同一礦床共
    生之土石者。四、因天災事變緊急搶修公共工程所需者。五
    、政府機關辦理重要工程所需者。」「未經許可採取土石者
    ，處新臺幣100萬元以上500萬元以下罰鍰，直轄市、縣（市
    ）主管機關並得限期令其辦理整復及清除其設施，屆期仍未
    遵行者，按日連續處新臺幣10萬元以上100萬元以下罰鍰至
    遵行為止，並沒入其設施或機具。必要時，得由直轄市、縣
    （市）主管機關代為整復及清除其設施；其費用，由行為人
    負擔。」土石採取法第3條第1項及第36條分別定有明文。本
    件上訴人未經申請許可，擅自在訴外人黃天寶所有之屏東縣
    高樹鄉○○段600地號土地採取土石，於92年9月28日16時50
    分許，經屏東縣政府（濫）採砂石聯合稽查小組人員會同
    該縣警察局里港分局員警當場查獲，被上訴人乃依土石採取
    法第36條之規定，以92年9月28日屏府工利採字第000104號
    處分書裁處上訴人罰鍰新台幣（下同）100萬元及禁止繼續
    採取土石，並不得將已採取之土石外運，且限於92年9月30
    日以前辦理整復及清除其設施之處分。上訴人不服，遂循序
    提起本件行政訴訟。原判決認上訴人違法採取土石之行為，
    業經被上訴人稽查小組會同警員當場查獲，其開採之範圍，
    長約7.8公尺，寬約7.4公尺，深約4公尺之坑洞，並查獲訴
    外人辛嘉暉駕駛怪手挖土機一部於現場作業，有屏東縣政府
    所屬盜（濫）採砂石聯合稽查小組現場勘查紀錄乙紙及現場
    照片附於原處分卷可稽，上訴人未經申請許可擅自採取土石
    之違規事實，洵堪認定，被上訴人依土石採取法第36條之規
    定，以92年9月28日屏府工利採字第000104號違反土石採取
    法案件處分書，裁處上訴人100萬元罰鍰及禁止繼續採取土
    石，並不得將已採取之土石外運，且限於92年9月30日前辦
    理整復及清除其設施。訴願決定予以維持，均無不合，因而
    均予維持，並駁回上訴人在原審之訴，經核於法並無違誤，
    上訴意旨雖稱：上訴人係掩埋枯樹而挖洞，核與土石採取法
    第3條第1項第2款所定「實施整地」相符，且所挖取土石均
    置於現場，並未外運，原判決對上訴人所舉證人置而不論，
    顯有判決適用法規不當及不備理由之違法云云，惟查原判決
    對上訴人未經申請許可，擅採土石，非屬單純從事掩埋枯樹
    ，及所採土石確已外運等情，已於判決理由中論述甚詳，上
    訴論旨仍執陳詞，指摘原判決不當，聲明廢棄，非有理由，
    應予駁回。
據上論結，本件上訴為無理由，爰依行政訴訟法第255條第1項、
第98條第3項前段，判決如主文。
中　　華　　民　　國　　94　　年　　10　　月　　27　　日
                  第一庭審判長法  官　葉　振　權
                              法  官　陳　秀　美
                              法  官　劉　鑫　楨
                              法  官　吳　明　鴻
                              法  官　梁  松  雄
以  上  正  本  證  明  與  原  本  無  異
中　　華　　民　　國　　94　　年　　10　　月　　28　　日
　　　　　　　　　　　　　　　書記官　郭　育　玎
